# 兼职员工工资财务处理

提问人：陈小霖 3232 时间：2020-10-27 18:17:00
想请教一下陈版主和各位老师，未和企业签订劳动合同的兼职工，其劳务支出是作为劳务费还是应付职工薪酬核算。准则要求签订劳动合同的兼职、临时工工资计入应该职工薪酬；对于未签订劳动合同，签订用工协议的兼职工，是否可以认为兼职工在工作期间实质是企业的员工作为应付职工薪酬？还是作为劳务支出核算？考虑要素是否是其在企业的计划和控制下，虽未与企业订立劳动合同或未由其正式任命，但向企业所提供服务与职工所提供服务类似的人员。

回答人：chenyiwei
可参考：《瑞华研究 2010 ～ 2019 汇编》之“问题1-4-8（企业对劳务派遣人员薪酬的核算和列报）”：
对于外派劳务人员相关费用，企业应根据是否具备对这些劳务人员的工作分配、业绩考核和报酬决定、奖惩、辞退等实质性的管理权力，这些人员所从事的工作内容与本企业正式职工是否存在实质性差异等因素，分析这些劳务人员在经济实质上是否属于《企业会计准则第 9 号——职工薪酬》所定义的“职工”。如果属于“职工”的，则其报酬（扣除可以明确识别和确定的工具使用费、劳务派遣机构管理费等不属于劳动报酬的部分）属于职工薪酬的范畴，作为短期职工薪酬进行核算。但是即使这些人在会计意义上属于本企业的“职工”，其相关薪酬费用也是在“应付职工薪酬”科目下单独设置“劳务派遣人员费用”或类似明细科目进行核算，不纳入工资总额统计，不作为计提职工福利费、工会经费和职工教育经费的基数。但在企业所得税税务处理方面，根据《国家税务总局关于企业所得税应纳税所得额若干税务处理问题的公告》（国家税务总局公告[2012]15号）第一条规定，“企业因雇用季节工、临时工、实习生、返聘离退休人员以及接受外部劳务派遣用工所实际发生的费用，应区分为工资薪金支出和职工福利费支出，并按《企业所得税法》规定在企业所得税前扣除。其中属于工资薪金支出的，准予计入企业工资薪金总额的基数，作为计算其他各项相关费用扣除的依据”。